臺灣臺中地方法院刑事判決　　　　　　　　　　　　九十一年度自緝字第五三號
　　自　訴　人　乙○○
　　代　理　人　黃興木律師
　　被　　　告　甲○○
　　選任辯護人　蔡壽男律師
右列被告因偽造有價證券等案件，經自訴人提起自訴，本院判決如左：
    主  文
甲○○無罪。
    理  由
一、自訴意旨略以：被告甲○○係自訴人乙○○之好友，自訴人於民國八十四年六月
    二日至同年八月十三日之期間，因出國而將其在台中市第二信用合作社（下簡稱
    二信）所請領之空白支票五十張（一本）及印章委託被告保管，詎被告取得該些
    託管物後，竟擅自交予其弟王大和偽造二十七張支票使用，並於八十四年六月十
    六日，持自訴人之印章，至二信領取另一支票本，計五十張，領出後，又偽簽了
    二十七張使用。因認被告與王大和共同涉犯刑法偽造有價證券及偽造文書之罪嫌
    云云。
二、按犯罪事實應依證據認定之，無證據不得推定其犯罪事實，又不能證明被告犯罪
    者，應諭知無罪之判決，刑事訴訟法第一百五十四條、第三百零一條第一項分別
    定有明文。另刑法之偽造文書與偽造有價證券罪，均係以無制作權人，擅自以他
    人名義制作文書及簽發有價證券為其構成要件，如業經有制作權之本人同意代為
    行使權利，則不能認為有偽造之情事。
三、本件自訴人認被告涉犯刑法偽造有價證券及偽造文書之罪嫌，無非係以王大和簽
    發該些支票之存根、被告於八十四年十月十三日所寫表示願對王大和簽發之該些
    支票負責處理之字據、王大和請領新支票本之查詢表等資料為其依據；然訊之被
    告甲○○，固坦承代為保管自訴人之支票及印章，並交給王大和簽發使用及請領
    新支票本之事實，惟辯稱：伊與自訴人係多年好友，自訴人概括授權伊兄弟使用
    二信支票已好幾年，支票用磬後，亦是由伊兄弟前往二信領取新支票本，而伊兄
    弟嗣因無力給付票款，自訴人不堪債權人索債方提起本件訴訟等語。（按本件自
    訴人原自訴被告及其弟王大和，因被告出國未歸，故本院於八十五年三月二十八
    日以八十四年度自字第一二二一號案判決王大和無罪確定，被告通緝，合先敘明
    ）。
四、經查，自訴人稱：「我除了這段出國期間將支票及印章交被告保管外，以前也有
    過數次，因為我出國來來去去‧‧‧，我平常就同意被告兄弟使用我的支票，本
    件因為票款太多，被告又沒有處理，才提起訴訟」（參本院九十一年九月二十六
    日審判筆錄），其於八十五年三月七日在本院審理王大和之過程中亦稱：「我交
    支票給被告保管，他們隨便簽發只要在我能力內我沒意見，但是他們簽的金額太
    高，我無力負擔才自訴」（參本院八十四年度自字第一二二一號案卷第九三頁筆
    錄），二信之職員陳惠寬稱：「我八十三年八月份接辦甲存業務，我接辦期間，
    自訴人的帳戶領了五本支票，大部分是王大和兄弟來領的，我對乙○○沒有印象
    」（參本院八十四年度自字第一二二一號案卷第九○～第九二頁筆錄），王大和
    公司之會計孫建英稱：「在公司有時是王大和有時是乙○○拿乙○○的支票給我
    簽發，大概有十多次」（參本院八十四年度自字第一二二一號案卷第九二頁背面
    筆錄）；足徵自訴人平時即概括授權予被告兄弟使用並請領其支票，且於出國期
    間將支票及印章交給被告保管，而被告兄弟於自訴人出國期間依循平時之做法，
    簽發及請領自訴人之支票，於自訴人無特別表示禁止下，應無何逾權偽造之情形
    ，至所簽發之金額多少才算太高，自訴人可負擔之能力為何，兩造事先均無明白
    約定，是以非能因事後無法償還票款，即籠統謂被告超出授權之範圍。綜上所述
    ，本院認被告所辯屬實，堪以採信，本件應僅為兩造間之民事糾葛問題，與刑法
    偽造有價證券及偽造文書罪之構成要件不合，尚難以該些罪責相繩。此外，復查
    無任何積極證據足資證明被告有何自訴人所指之犯行，依右揭條文規定，自應為
    被告無罪之諭知。
據上論斷，應依刑事訴訟法第三百四十三條、第三百零一條第一項，判決如主文。
中      華      民      國    九十一    年      十      月      三      日
                                    法  官  李  秋  娟
右正本證明與原本無異。
如不服本判決，應於判決送達後十日內向本院提出上訴狀，上訴於臺灣高等法院臺中
分院( 須附繕本 )。
                                    書記官
中      華      民      國    九十一    年      十      月      三      日
